【裁判字號】    90,南簡上,86
【裁判日期】    900718
【裁判案由】    妨害自由
【裁判全文】
臺灣臺南地方法院刑事判決                          九十年度南簡上字第八六號
    公  訴  人  臺灣臺南地方法院檢察署檢察官
    被      告  甲○○
右列被告因妨害自由案件，經檢察官提起公訴（八十九年度偵字第一○七三八號）後
，本院新市簡易庭誤以簡易程序判決處刑（九十年度新簡字第二○號），惟被告不服
而聲明上訴，本院判決如左：
    主  文
原判決撤銷。
甲○○以膠帶、布條捆綁之非法方法，剝奪人之行動自由，處有期徒刑伍月，如易科
罰金，以佰元折算壹日。緩刑貳年，緩刑期內付保護管束。
    事  實
一、甲○○與乙○○係夫妻關係，互為家庭成員，但感情不睦，民國（下同）八十九
    年八月二十三日中午，二人在台南縣安定鄉港口村港口二五三之三號住處，因故
    發生爭吵。詎甲○○竟以膠帶及布條將乙○○之手腳綁在臥房內，剝奪乙○○之
    行動自由，嗣乙○○掙脫，甲○○乃基於傷害之犯意毆打乙○○，致乙○○因而
    受有左額頭瘀傷（五×五公分）、右眉瘀傷（五×五公分）、前額瘀傷（一×一
    公分）、右膝瘀傷（五×五公分）、右大腿瘀傷（八×八公分）、左前臂後挫傷
    （三×二公分）、左大腿後瘀傷（五×五公分）、右大腿後瘀傷（八×八公分）
    、右小腿瘀傷（五×五公分）、右前臂挫傷（四×二公分）、背部挫傷（二×二
    公分）等傷害，並接續以上開方法將乙○○綁在房內，至同年月二十四日晚間，
    始將乙○○解開。
二、案經乙○○訴由台灣台南地方法院檢察署檢察官偵查起訴。
    理  由
壹、程序方面：
    按第一審法院依被告在偵查中之自白或其他現存之證據，已足認定其犯罪者，得
    因檢察官之聲請，不經通常審判程序，逕以簡易判決處刑，刑事訴訟法第四百四
    十九條第一項前段訂有明文，依此，第一審法院依簡易程序判決處刑者，原則需
    經檢察官之聲請，如案件未經檢察官聲請簡易判決處刑，除第一審法院經訊問被
    告後，因被告自白犯罪，而認宜以簡易判決處刑者外，均應依通常程序予以審判
    。經查，本件被告所涉妨害自由犯行，檢察官係依通常程序提起公訴，有台灣台
    南地方法院檢察署檢察官八十九年度偵字第一○七三八號起訴書一份在卷可證，
    惟本院新市簡易庭誤認檢察官係聲請簡易判決處刑，且未經訊問被告而逕以簡易
    程序裁判，揆諸前揭說明，顯有對於不得以簡易判決處刑之案件以簡易判決處刑
    之違法。茲被告提起上訴，依刑事訴訟法第四百五十一條之一第三項準用同法第
    三百六十九條第一項之規定，及法院辦理刑事訴訟簡易程序案件應行注意事項第
    十四項前段規定之意旨，本院合議庭自應撤銷原審之簡易判決，而自為通常程序
    之第一審裁判，為此判決如主文第一項所示。
貳、實體方面：
一、訊據被告甲○○矢口否認右揭犯行，辯稱：伊根本沒有綁告訴人乙○○，也沒有
    毆打她，這純是她自導自演云云，惟查，右揭事實，業據被告於檢察官偵訊時坦
    認不諱，此核與告訴人之指訴大致相符，而告訴人受有前開傷害，亦有行政院衛
    生署台東醫院診斷書一紙附卷可稽，雖被告於本院審理時初翻異前開供述而另以
    前詞置辯，然嗣後又改稱：伊有用膠帶等物綁她，那是因為她當時已經幾進發狂
    狀態，要拿刀片割東西，伊為保護自己及孩子，才將她的手繞起來云云（見本院
    九十年七月四日審判筆錄），則其於本院所為前揭否認供述，即無足取信，應以
    其在檢察官偵訊時所為之供述較堪採信。又被告另於檢察官偵訊時辯稱：係因告
    訴人亂摔東西、情緒亢奮，始將告訴人綁在房間內，等她心情平靜下來，伊才解
    開她的雙手，再無理取鬧時，伊又將她綁起來，但伊如將她的手解開，她就到處
    摔東西云云，惟按對於現在不法之侵害，而出於防衛自己或他人權利之行為，不
    罰，刑法第二十三條定有明文，亦即行為人之行為如構成正當防衛者，即阻卻其
    違法性，但仍須其行為以遇有現在不法之侵害為前提，如不法侵害尚未發生，即
    無防衛之可言（最高法院二十八年上字第二八七九號判例意旨參照），但依被告
    前開所述情節，告訴人至多係摔物品，並未對被告在當下有何不法侵害之情事，
    則被告即無從主張自己之正當防衛，更何況縱被告當時確曾面臨告訴人之不法侵
    害，其所為之正當防衛亦非當然得以剝奪告訴人行動自由之方式為之。準此，本
    件事證明確，被告犯行堪以認定，應依法論科。
二、按配偶為家庭成員，家庭成員間實施身體或精神上不法侵害之行為者，均屬家庭
    暴力，而家庭成員間故意實施家庭暴力行為而成立其他法律所規定之犯罪，則成
    立家庭暴力罪，家庭暴力防治法第三條第一款、第二條第一項、第二項定有明文
    。是核被告甲○○妨害其妻即告訴人乙○○之自由並傷害其身體，則其所為係犯
    刑法第二百七十七條第一項之普通傷害罪及同法第三百零二條第一項之妨害自由
    罪。其所犯上開二罪間，有方法結果之牽連關係，為牽連犯，應依刑法第五十五
    條之規定從一重之妨害自由罪處斷。爰審酌被告與告訴人間係夫妻關係，然被告
    因口角爭執便對配偶施暴，併其實施家庭暴力所為之手段、對告訴人身體所生損
    害及犯後並未悔過等一切情狀，量處如主文所示之刑，並諭知易科罰金之折算標
    準。又被告前未曾受有期徒刑以上刑之宣告，有台灣台南地方法院檢察署刑案資
    料查註紀錄表在卷可憑，其經此教訓後，應知所警惕，信無再犯之虞，且告訴人
    復具狀表明願原諒被告而無意追究之意旨，本院因認所宣告之刑以暫不執行為適
    當，併諭知緩刑二年，以勵自新，並依家庭暴力防治法第三十條第一項規定，同
    時諭知其緩刑期內付保護管束。
據上論斷，應依刑事訴訟法第四百五十五條之一第一項、第三項、第三百六十九條第
一項、第二百九十九條第一項前段，家庭暴力防治法第三條第一款、第二條第一項、
第二項、第三十條第一項，刑法第二百七十七條第一項、第三百零二條第一項、第四
十一條第一項前段、第七十四條第一款，罰金罰鍰提高標準條例第一條前段、第二條
，判決如主文。
本案經檢察官柯怡伶到庭執行職務。
中      華      民      國    九十      年      七      月     十八     日
                          臺灣臺南地方法院刑事第五庭
                              審判長法  官  簡慧娟
                                    法  官  卓穎毓
                                    法  官  林彥君
右正本證明與原本無異。
如不服本判決，應於判決送達後十日內，向本院提出上訴狀。
                                    書記官  黃傳鈞
中      華      民      國    九十      年      七      月     十八     日
附錄本案論罪科刑法條全文：
刑法第二百七十七條第一項：
  傷害人之身體或健康者，處三年以下有期徒刑、拘役或一千元以下罰金。
刑法第三百零二條第一項
  私行拘禁或以其他非法方法，剝奪人之行動自由者，處五年以下有期徒刑、拘役或
  三百元以下罰金。


司法院資訊處製作；財團法人民間司法改革基金會備份。
